臺灣高等法院刑事判決　　　　　　　　　　　　　九十一年度上易字第一三號
　　上　訴　人　臺灣板橋地方法院檢察署檢察官
　　被　　　告　丙○○
　　　　　　　　乙○○
右上訴人因被告傷害案件，不服臺灣板橋地方法院九十年度易字第三二０六號，中華
民國九十年三月十三日第一審判決（起訴案號：臺灣板橋地方法院檢察署九十年度偵
字第八八四０號）提起上訴，本院判決如左：
    主  文
原判決撤銷。
丙○○、乙○○共同傷害人之身體，丙○○處有期徒刑陸月，乙○○處拘役伍拾玖日
，如易科罰金，均以參佰元折算壹日。
    事  實
一、丙○○於民國九十年三月間某日認識吳美慧後，即有意追求，惟因吳美慧已有男
    朋友甲○○而無進展，丙○○見此仍不願罷休，乃於九十年四月五日凌晨一時許
    ，與其弟乙○○及二名姓名、年籍不詳之成年男子，基於犯意聯絡及行為分擔，
    共同至臺北縣新莊市○○路六五七巷九號吳美慧住處，約其至巷口談判，丙○○
    伺吳美慧出門後即將其拉至巷口，此時在吳美慧家中之甲○○，見狀欲上前制止
    時，看見在巷口之乙○○持木棍一支，遂返回吳美慧家中拿出木製板凳一張，甫
    步出吳家三、四步遠時，甲○○即為與丙○○前來之不詳姓名成年男子中之一人
    自後架住，丙○○、乙○○及該二名男子竟共同基於傷害人之身體故意，由該不
    詳姓名之男子自後架住甲○○，丙○○持甲○○掉落在地上之板凳一張、乙○○
    持木棍一支，共同毆打甲○○之頭部、背部及腳部，致甲○○受有頭部外傷合併
    頭皮多處撕裂傷、背部及下肢多處瘀傷等傷害。
二、案經甲○○訴請臺灣板橋地方法院檢察署檢察官偵查起訴。
    理  由
一、訊據被告丙○○對於右揭事實坦承不諱，被告乙○○則矢口否認有右揭犯行，辯
    稱：伊當日到現場係要幫丙○○牽機車，看到甲○○、吳美慧及丙○○三人拉扯
    在一起，並未出手毆打甲○○云云。惟查：
  (一)告訴人甲○○於1.九十年五月三日於警訊中稱：打伊的木棍好像是路旁撿的，打
    完就丟了，現在找不到。打伊的四名男子伊不熟，只知道帶頭的叫丙○○，因丙○○是目前在追求伊女友吳美慧，乙○○是他弟弟，五日晨丙○○、乙○○夥同
    姓名不詳另二人找吳美慧談判，談判不成，又把伊打傷，一時心慌，丙○○及乙○○主動拿出證件給吳美慧，表示願意和解，吳美慧轉交給伊。要告他們傷害。
    （詳見偵查卷第廿五頁反面至第廿六頁）。2.九十年五月八日之告訴狀記明「．
    ．被告丙○○竟旋即將吳美慧強拉至巷口處，並對告訴人吼稱：「沒你的事情，
    你不要來」。惟伊見狀，並不放心女友之安危，即欲前去搶救，然至巷口處時，
    除見被告丙○○仍拉住吳美慧外，尚有被告乙○○持木棍在該處，告訴人見狀遂
    返身入屋內取一木頭皮凳護衛，惟甫行至巷口之電線桿旁時，即由後被該另二不
    詳姓名之男子架住，被告丙○○、乙○○及另二名男子竟基於殺人之犯意聯絡，
    先由被告乙○○持木棍衝向毆打伊，嗣伊不支倒地後，被告丙○○更持前述搶自
    告訴人之皮凳猛打伊之頭部，致伊之頭部上方頭皮處受有多處裂傷，背部及下肢
    亦多處瘀傷，直至伊昏迷後，被告等始罷手離去．．」（詳見偵查卷第一頁至第
    二頁）。3.九十年五月二十四日於偵查中稱：有四人打伊，他們開車來，．．還
    不到巷口，看到他弟弟拿著棍子，伊就回去女友家拿板凳，後來伊再過來，就有
    一人由汽車旁出來，將伊駕住，伊不認識此人，他弟弟跑來打伊，有三個人打伊
    ，另二人伊不認識，後來換乙○○拉住伊女友，丙○○拿板凳的椅腳（已被乙○○先打破的）來打伊左後背、胸、腳，當時伊被人壓在地上（偵查卷第二十頁反
    面）。4.九十一年五月七日於本院中稱：伊若跟他打架，他們怎麼沒有受傷（詳
    見本院卷第二十頁）。
  (二)告訴人之女友吳美慧於1.九十年五月三日於警訊中稱：五日晨一時左右，丙○○
    等四人約伊在新樹路六五七巷口談判，一見面就扭住伊要脅想強行帶走，伊現任
    男友甲○○見狀想上前制止，隨即被其他三人毆打在地上，滿身是血，而伊雙腳
    膝蓋、右大腿均有瘀青，還流鼻血。要告丙○○等四人傷害。木製長棍是路旁撿
    的，現在不知去向。丙○○六日有到亞東醫院探病，且主動拿出身分證。表示願
    意和解，但事隔多日又避不見，所以才提出傷害告訴（詳見偵查卷第廿七頁反面
    至第廿八頁）。2.九十年五月二十四日於偵查中證稱：伊與丙○○在當天晚上於
    閒情泡沫紅茶店聊天，伊男友甲○○知道有丙○○此人，他在三月中知道的，他
    會吃醋，當天王去補習，說會來找伊，他不知伊與丙○○在一起，只知道伊與朋
    友在泡沫紅茶聊天，他在門口有看到伊與一男生在聊天，沒有進來在門口等，大
    概十時十五分，伊與丙○○要離開，在門口丙○○可能故意要抱伊，伊將他手推
    開，第二次他又強行抱伊，伊男友在旁看到，就衝過來將丙○○的手撥開，在混
    亂中可能有打到丙○○，伊與男友就坐計程車走了。到了凌晨十二時半，伊與男
    友坐計程車回家，到了伊家門口，有看到丙○○在伊家巷口，王就趕快將伊拉入
    屋內，丙○○一直在外拍伊家鐵門，說要跟伊見一面，伊怕伊爸媽會聽到，就跟
    王說伊出去與丙○○說一下。伊出去後，丙○○就拉伊到巷口，說要跟伊說話，
    伊男友跟在伊後面，他走到巷口一半，就被三、四人打倒在地。因伊到了巷口，
    要掙扎到王身邊，就看見丙○○、乙○○拿棍子毆打伊男友（詳見偵查卷第十九
    頁反面至第二十頁）。3.九十一年二月二十七日於原審中稱：．．伊回頭看有一
    男子從車縫走出來架住甲○○，王手上拿一板凳，乙○○拿一根木棍衝過去打王
    ，王被壓在地上，丙○○拉住伊不讓伊過去，後來伊掙脫跑過去，丙○○亦跑過
    去拿板凳腳打王，伊一手被丙○○拉住，另一名男子亦拉住伊，但是都沒有打伊
    ，伊要把他們拉開，丙○○拿木棍差點打到伊，伊的傷勢是混亂中被國逸拿木棍
    所打到，伊有看到四人坐白色車子離開。被告二人皆無打伊之故意，因為他要打
    王，伊要去阻擋，他們才打到伊（詳見原審卷第卅五頁）。
  (三)被告丙○○於1.九十年五月二十四日於偵查中稱：有毆打王。伊弟弟沒有打他（
    詳見偵查卷第二十頁正反面）。2.九十一年二月二十七日於原審中稱：伊叫吳出
    來講清楚，王跟在後面拿板凳丟到伊背部，沒有受傷，伊就拿板凳腳打他頭部及
    腳部，伊弟弟看伊與王拉拉扯扯，伊弟弟並沒有打。木棍現已不知到哪裡了。伊
    先到現場，伊打電話叫逸坐計程車來騎伊的機車。伊弟弟是坐計程車來現場（詳
    見原審卷第卅四頁、第卅五頁反面）。
  (四)被告乙○○於1.九十年五月二十四日於偵查中稱：沒有毆打王。那天凌晨伊哥哥
    打電話說他人不舒服，叫伊去幫他騎車，伊去時看見他與女友吳美慧在講話，伊
    要牽車時，看到伊哥與王拉扯，打來打去（詳見偵查卷第二十頁反面）。2.九十
    一年二月二十七日於原審中稱：看到王、吳、朝三人拉扯在一起，伊跑過去拉開
    ，並沒有打王、吳。伊看到伊哥被打，朝就拿椅子腳打王。伊從天母坐計程車去
    。伊沒故意打吳，混亂中伊亦沒打到吳（詳見原審卷第卅四頁反面、第卅五頁反
    面）。
  (五)告訴人於警訊中提出其於亞東紀念醫院就診時之(1)診斷證明書，診斷結果「1.頭
    部外傷合併頭皮多處撕裂（14.5公分）。2.背部和下肢多處瘀傷。」並在處理意
    見欄中記明「病人於90年4月5日急診治療及施行傷口縫合術；於90年4月5日至90
    年4月9日住院治療，於90年4月12日門診治療」。(2) 並提出外傷照片七張（見偵
    查卷第四頁至第八頁）。
  (六)告訴人吳美慧於警訊中提出其於亞東紀念醫院就診時之診斷證明書，診斷結果「
    (一)右大腿、小腿（左及右），右手背瘀血；(二)右手肘部，兩膝部多處擦傷」，並
    在處理意見欄中記明「於90年4月8日急診處置，需門診追蹤治療」（見偵查卷第
    廿九頁）。
  (七)被告乙○○提出其就讀光武工商專科學校之學生證影本一紙在卷（見原審卷第卅
    六之二頁）。
  (八)綜上：被告丙○○、乙○○與另二名姓名不詳之男子共同毆打甲○○成傷之事實
    ，業據告訴人吳美慧、甲○○二人於警訊、偵查、原審及本院指訴甚詳，且互核
    一致，並有告訴人甲○○之診斷證明書一紙在卷可稽。參以被告丙○○與告訴人
    甲○○身材、體型相當，倘僅被告丙○○一人毆打告訴人甲○○，以告訴人甲○○一開始手中持有木製板凳之情況而論，豈有僅告訴人甲○○受有前開多處傷害
    ，而被告丙○○並未見其主張受傷害之理？是被告丙○○供稱被告乙○○並未毆
    打甲○○，及被告乙○○所辯，顯為迴護被告乙○○及乙○○畏罪卸責之詞，均
    不足採信。本件事證明確，被告二人犯行，應堪認定。
二、核被告二人所為，均係犯刑法第二百七十七條第一項之傷害罪。被告二人及另二
    名不詳姓名年籍之成年男子間具有犯意聯絡及行為分擔，為共同正犯。又公訴人
    認被告二人共同毆打吳美慧部分，依告訴人吳美慧之證詞，參以被告丙○○有意
    追求吳美慧及觀吳美慧之診斷證明書上所載之傷勢為右大腿、小腿、右手背瘀血
    、右手肘部、兩膝部多處擦傷等情形判斷之，被告吳美慧之傷勢，應非被告二人
    故意傷害所致，惟起訴事實認被告二人共同傷害甲○○、吳美慧二人之行為，為
    想像競合犯，有裁判上一罪之關係，此部分爰不另為無罪之諭知。
三、原審據上論罪科刑，固非無見，惟查：被告丙○○、乙○○二人雖無前科紀錄，
    此有本院被告全國前案紀錄表各一份在卷（見原審卷第四、五頁），惟被告丙○○因爭風吃醋，竟不思他法解決，逕以暴力相向，聚眾毆打告訴人甲○○，致告
    訴人受有頭部外傷合併頭皮多處撕裂傷等傷害，須施行縫合手術及住院治療，告
    訴人所受之傷害非輕。而被告乙○○為被告丙○○之兄弟，不但未勸告其兄，反
    而助紂為虐。公訴人上訴意旨稱量刑過輕，指摘原判決不當，非無理由。爰審酌
    被告丙○○、乙○○二人均無前科紀錄，其品行尚非惡劣，犯罪之動機乃為爭風
    吃醋、犯罪之手段、犯罪時所受之刺激、被告乙○○年輕識淺尚在就學中（有學
    生證影本可參）、被害人所受傷害程度及被告二人參與犯罪之程度及犯罪後態度
    等一切情狀，各量處如主文第二項所示之刑，並均諭知易科罰金之折算標準。至
    被告二人犯罪所用之物板凳一張，並非被告二人所有，而木棍一支，並未扣案，
    且告訴人甲○○、吳美慧指稱隔天已找不到，應已滅失，爰不另宣告沒收，併此
    敘明。
據上論斷，應依刑事訴訟法第三百六十九條第一項前段、第三百六十四條、第二百九
十九條第一項前段，刑法第二十八條、第二百七十七條第一項、第四十一條第一項，
罰金罰鍰提高標準條例第一條前段、第二條，判決如主文。
本案經檢察官張啟彬到庭執行職務。
中    華    民    國    九十一    年    五        月        二十八    日
                              臺灣高等法院刑事第二十四庭
                                  審判長法  官  陳  貽  男
                                        法  官  李  世  貴
                                        法  官  陳  憲  裕
右正本證明與原本無異。
不得上訴。
                                        書記官  劉  育  妃
中    華    民    國      九十一  年      五        月       二十九     日
附錄：本判決論罪科刑法條全文
刑法第二百七十七條第一項：
傷害人之身體或健康者，處三年以下有期徒刑、拘役或一仟元以下罰金。
